臺灣臺北地方法院刑事判決　　　　　　　　　　　九十一年度自更(一)字第三九號
　　自　訴　人　丁○○
　　代　理　人　林憲同律師
　　被　　　告　乙○○
　　　　　　　　丙○○
　　　　　　　　戊○○
　　右三人共同
　　選任辯護人　林之嵐律師
　　　　　　　　蔣大中律師
　　　　　　　　賴文萍律師
右列被告等因偽造有價證券案件，經自訴人提起自訴，本院以九十年度自字第二二三
號裁定駁回後，自訴人提起抗告，經台灣高等法院以九十一年度抗字第五○四號裁定
發回本院，本院更為判決如左：
    主  文
乙○○、丙○○、戊○○均無罪。
    理  由
一、自訴意旨略以：被告乙○○、丙○○及戊○○等三人分別係美商花旗銀行股份有
    限公司台北分公司（下稱花旗銀行）駐台總裁、授信處承辦人員及放款對保人員
    ，均明知貸款需經由本人辦理，若非本人辦理，應由本人所合法委任之人始得辦
    理，且案外人甲○○非自訴人丁○○本人，亦未經自訴人合法授權，竟未踐行銀
    行業必須遵守之核對身分等對保手續，同意甲○○於民國八十七年十月二十一日
    冒用自訴人名義辦理汽車貸款，並明知甲○○為擔保前開貸款而提供之本票，係
    甲○○所偽造自訴人為發票人之本票，仍收受之，復基於「惡意」行使偽造有價
    證券之共同犯意，向本院聲請本票強制執行而行使該偽造之本票。因認被告三人
    與案外人甲○○共同涉犯刑法第二百零一條第一項、第二項之偽造、行使偽造有
    價證券罪等語。
二、按犯罪事實應依證據認定之，無證據不得推定其犯罪事實；不能證明被告犯罪者
    ，應諭知無罪之判決，刑事訴訟法第一百五十四條、第三百零一條第一項分別定
    有明文。而所謂證據，須適於為被告犯罪事實之證明者，始得採為斷罪資料，如
    未能發現相當證據，或證據不足以證明，自不能以推測或擬制之方法，以為裁判
    基礎，最高法院著有五十三年台上字第二七五○號、四十年台上字第八十六號判
    例足資參照。經核，自訴人認被告涉犯右揭罪嫌，無非係以證人甲○○之證詞、
    貸款暨車輛動產抵押契約、動產擔保交易動產抵押設定登記申請書、本票、授權
    書、被告戊○○於本院八十八年度北簡字第九三四一號民事簡易案件審理時之證
    人筆錄、台灣板橋地方法院檢察署檢察官八十八年度偵字第一四○七九號、第一
    四九八六號、偵續字第二四六號起訴書、本院簡易庭八十八年度北簡字第九三四
    一號宣示判決筆錄、本院八十八年度票字第一六一○號民事裁定等件影本為其主
    要論據。
三、訊據被告戊○○堅決否認右揭犯行，辯稱：當時係甲○○將汽車貸款文件交給伊
    ，並告知自訴人丁○○很忙，甲○○可提供相關文件，沒有說要去何處向自訴人
    對保，所以第一次去蓮華中醫診所時，有核對自訴人之醫師執照、身分證正本或
    影本、印章及供清償用之支票，但是沒有遇到自訴人，所以沒有讓自訴人在包含
    本票在內之貸款設定相關文件上簽名，第二次是與賣車的業務員同往該診所，因
    沒有停車位，所以由業務員將包含本票在內之貸款相關文件拿上樓，當伊停好車
    要進去該診所時，業務員已辦妥出來並將前述文件交給伊，伊拿到時，包含本票
    在內之貸款相關文件已經簽好自訴人之姓名，當天沒有見到自訴人，也沒有見到
    甲○○，伊當時覺得沒有問題故予核貸，如有問題，銀行豈不同受其害，絕無自
    訴人所指罪嫌等語；被告乙○○、丙○○均未到庭，未為任何陳述。
四、經查，本件自訴人丁○○認被告乙○○、丙○○及戊○○等三人與案外人甲○○
    共涉刑法第二百零一條第一項、第二項之偽造、行使偽造有價證券罪嫌，雖提出
    本院八十八年度票字第一六一○號民事裁定影本（見本院卷附之自訴人九十一年
    十月十四日陳報狀附證六）為證，足認花旗銀行確有以本案爭執之本票（見前開
    陳報狀附證三）向本院聲請本票准許強制執行而行使之行為。然被告三人究竟有
    無與甲○○共同偽造並行使偽造前開本票，甚至該本票是否確係偽造者，是為本
    案爭執之所在。以下分述之：
（一）雖自訴人提出貸款暨車輛動產抵押契約、動產擔保交易動產抵押設定登記申請
      書、本票、授權書、被告戊○○於本院八十八年度北簡字第九三四一號民事簡
      易案件審理時之證人筆錄等影本（見前開陳報狀附證一至證四及證八）及證人
      甲○○之證詞（見本院九十一年十一月四日筆錄第四頁至第九頁）為證，堪認
      甲○○確有在前開本票上簽署自訴人「丁○○」之姓名，據向花旗銀行申請本
      件汽車貸款案，且被告戊○○為本件汽車貸款案之放款對保承辦人員。然被告
      戊○○當時辦理本件汽車貸款案時，確有取得並核對自訴人之身分證影本及印
      章等相關資料據以辦理，且於甲○○在該本票上簽署自訴人「丁○○」姓名時
      ，並不在場，甲○○亦未告知任何人該本票上之「丁○○」三字係何人所簽等
      事實，業據證人甲○○到庭結證在卷（見前開本院九十一年十一月四日筆錄第
      六頁及第七頁至第八頁），核與被告戊○○所辯情節相符，自不足認被告戊○○對該本票上「丁○○」三字並非自訴人親簽之事有所知情，縱認甲○○涉有
      偽造本票罪嫌（此部分亦難信為真正，下詳），亦難認被告戊○○有何共同犯
      罪之情事，嗣後該汽車貸款案因未如期清償，花旗銀行因持該本票向本院聲請
      強制執行而行使一節，固堪信屬實，已如前述，但自訴人既未能證明被告戊○○就該本票是否係偽造一節知情，且該本票係花旗銀行提出行使，自訴人亦未
      提出被告戊○○對此行使行為知情並參與之證據資料以供本院審酌，亦不足認
      被告戊○○有何共同行使偽造有價證券之犯行。另被告乙○○、丙○○與實際
      在前開本票上簽署「丁○○」三字之甲○○根本未曾見過面，也不認識等情，
      業據證人甲○○到庭結證無訛（見前開本院筆錄第八頁及第九頁），即使自訴
      人提出之前開貸款相關文件（即契約、申請書、本票及授權書）上亦均無渠二
      人之任何簽名或批示字樣，再自訴人提出之前開本院八十八年度票字第一六一
      ○號民事裁定上所載花旗銀行之法定代理人亦非渠二人，此外，自訴人復未提
      出任何有關渠二人共同偽造或行使偽造前開本票之證據資料供本院審酌，自不
      能徒以渠二人為花旗銀行相關職員，即認渠二人涉有共同偽造、行使偽造有價
      證券之犯行，足認被告乙○○、丙○○二人與本件自訴人指訴犯行無涉。
（二）又自訴人指訴前開本票係甲○○偽造一節，雖提出台灣板橋地方法院檢察署檢
      察官八十八年度偵字第一四○七九號、第一四九八六號、偵續字第二四六號起
      訴書、本院簡易庭八十八年度北簡字第九三四一號宣示判決筆錄（見前開本院
      卷附自訴人陳報狀附證五及證七）為證。然該經檢察官起訴甲○○偽造有價證
      券之案件，經台灣板橋地方法院以八十九年度訴字第三二四號判決公訴不受理
      後，上訴台灣高等法院，經該院以八十九年上訴字第一七四七號撤銷原判決發
      回台灣板橋地方法院，嗣經台灣板橋地方法院以八十九年度訴更字第八號判處
      甲○○罪刑在案，再上訴台灣高等法院後，業經該院以九十年度上訴字第二六
      六五號判決將原判決撤銷，改判甲○○無罪在案，有前開各該判決及台灣高等
      法院檢察署刑案紀錄簡覆表在卷可按（均見本院卷），且前開台灣高等法院九
      十年度上訴字第二六六五判決已於理由內詳述，自訴人於八十七年五月七日起
      至同年八月七日止任蓮華中醫診所負責醫師，曾將其印鑑章交付甲○○，授權
      甲○○得在診所藥品、醫療器材及員工薪資範圍內使用，而前開為購車貸款所
      開立之本票係於八十七年六月三十日即自訴人任職負責醫師期間內所簽發，且
      所購車輛係登記為蓮華中醫診所名義，平日作為該診所業務之用，故認甲○○
      以自訴人名義簽發之前開本票，係在自訴人授權範圍內所簽發，並無偽造有價
      證券之犯行等情在卷可查，是既不足認自訴人所指本票係偽造者，亦難認被告
      等三人有何與甲○○間共同偽造或行使偽造有價證券之犯行。另前開本院八十
      八年度北簡字第九三四一號宣示判決筆錄（確認本票債權不存之訴），雖經本
      院判決認定前開本票債權不存在，然該案業經花旗銀行提起上訴，該案現仍在
      本院民事庭審理（九十年簡上字第二二四號）中，有被告提出之花旗銀行民事
      上訴理由狀在卷（見本院九十年度自字第二二三號卷第四十九頁至第五十二頁
      ）可查，是尚不足即認該本票係屬偽造者，進認本案被告三人有共同偽造或行
      使偽造有價證券之情事。
（三）此外，被告戊○○取得前開汽車貸款案而供擔保之本票前，並未與自訴人本人
      見過面一節，固據被告戊○○到庭供承無訛，但其取得該本票前，確有取得並
      核對自訴人之身分證影本及印章等相關資料後據以辦理，且於甲○○在該本票
      上簽署「丁○○」三字時，並不在場，甲○○亦未告知任何人該本票上之「丁○○」三字係何人所簽等情，堪信屬實，已如前述，則被告戊○○有無踐行銀
      行授信作業規定之程式，與其就該本票上發票人姓名究係何人所簽，是否知情
      並參與並無因果關係，即被告戊○○辦理本件貸款時，縱未踐行向發票人對保
      或於發票人簽發本票時在場，抑或查證本票上發票人姓名是否本人親簽或經授
      權之人所簽之程式，亦不能當然即認其知悉該本票上之發票人姓名是否有權簽
      發之人所簽署，進而認其有參與偽造甚或行使偽造之犯行。況被告戊○○或其
      餘被告二人，均為花旗銀行之職員，為自訴意旨所是認，若知悉該供貸款擔保
      用之本票，並非由有權簽發之人所簽發，則貸款後，貸款人屆期不按期清償時
      ，渠等任職之花旗銀行豈不徒然失卻擔保，而增加風險損失，就此自訴人亦未
      提出任何被告三人可能與貸款之相對人共同偽造或行使偽造供擔保用之本票之
      證據資料供本院審酌，反而證人甲○○到庭證稱，其與被告三人間並無互給對
      方好處等語（見本院前開九十一年十一月四日筆錄第九頁）在卷，則依自訴意
      旨所述被告三人與甲○○間係共犯關係，甲○○實無必要獨自承受追訴而迴護
      被告三人任渠等消遙法外之理，足徵證人甲○○前開證述情節可採，亦不足認
      被告三人有何共同偽造或行使偽造有價證券之犯行。
（四）綜前所述，自訴人並未提出足資證明被告三人有何共同偽造或行使偽造有價證
      券之積極證據。此外，又查無其他積極證據，足認被告三人確有偽造或行使偽
      造有價證券之情事，應認不能證明被告等人犯罪，依法應諭知無罪之判決。
五、本件被告乙○○、丙○○經合法傳喚無正當理由不到庭，然因係諭知渠二人無罪
    之判決，爰不待其陳述逕行判決。
據上論斷，應依刑事訴訟法第三百四十三條、第三百零一條第一項、第三百零六條，
判決如主文。
中      華      民      國      九十一    年    十一    月    二十八    日
                                      臺灣臺北地方法院刑事第三庭
                                          法  官  劉  台  安
右正本證明與原本無異
如不服本判決應於送達後十日內向本院提出上訴狀
                                          書記官  張  汝  琪
中      華      民      國      九十一    年    十二    月      五      日
